【裁判字號】    94,交易,125
【裁判日期】    950612
【裁判案由】    過失致死
【裁判全文】
臺灣嘉義地方法院刑事判決             94年度交易字第125號
公  訴  人  臺灣嘉義地方法院檢察署檢察官
被      告  乙○○
選任辯護人  湯光民律師
上列被告因過失致死案件，經檢察官提起公訴（94年度調偵字第
278號），本院判決如下：
    主  文
乙○○犯過失致人於死罪，處有期徒刑陸月，如易科罰金，以參
佰元折算壹日。
    事  實
一、乙○○於民國94年3月23日上午11時30分許，駕駛車牌號碼
    H5-1677號自用小客車，沿嘉義市○○路由東往西方向行使
    駛，途經民族路692號前時，本應注意車前狀況及兩車併行
    之間隔，並隨時採取必要之安全措施，而當時天候晴、日間
    自然光線、路面為柏油、乾燥、無缺陷、視距良好等客觀情
    況，並無不能注意之情事，竟疏未注意，貿然直行，致擦撞
    同向前方由鄭賴阿秋所騎乘之車牌號碼TK-656號輕機車，鄭
    賴阿秋因而倒地，受有外傷性顱內出血、廣泛性大腦水腫併
    腦疝氣等傷害，嗣經送醫急救，仍因本件車禍，而於同日20
    時許不治死亡。乙○○於肇事後留於現場，向趕至現場處理
    尚不知肇事者為何人之警員蔡忠興自承係駕駛前揭自小客車
    之肇事者，嗣並接受裁判。
二、案經鄭賴阿秋之子丙○○、丁○○提起告訴及臺灣嘉義地方
    法院檢察署檢察官自動檢舉偵查起訴。
    理  由
一、訊據被告乙○○對於上揭時地與被害人鄭賴阿秋騎乘輕機車
    發生擦撞，及被害人人車倒地受傷，經送醫後不治死亡等事
    實，均坦承不諱，核與目擊證人甲○○○、陳勝珍證述情節
    相符，並有道路交通事故調查報告表(一)、(二)、現場圖、現場
    及車損照片在卷可稽。又被害人因本件車禍受有外傷性顱內
    出血、廣泛性大腦水腫併腦疝氣等傷害，嗣經人報警送醫救
    治，仍於同日20時許不治死亡等情，有長庚紀念醫院出具之
    診斷證明書在卷，並經有檢察官督同法醫師相驗屬實，製有
    勘驗筆錄、相驗屍體證明書、驗斷書附卷足證。是被告駕駛
    上開自小客車與被害人騎乘之機車於上開時地發生車禍，致
    被害人死亡結果之事實，應堪以認定。
三、被告雖否認就本件車禍發生有過失，辯稱：伊依規定行駛於
    標示禁行機車之快車道內，並未違規，應係被害人為閃避機
    車優先道之障礙物，始向左行駛進入快車道，而擦撞伊自小
    客車云云。惟查：
  (一)本件肇事路段現場並無煞車痕跡，而機車刮地痕起始於肇事
    路段快車道內靠近與機車優先道之分道線處（距分道線0.6
    公尺），往前方延伸1.1公尺仍止於快車道之事實，有上開
    道路交通事故現場圖在卷可證。是兩車係在快車道內擦撞乙
    情，堪予認定，被告辯稱被害人違規行駛於快車道，而與被
    告發生擦撞乙節，固屬可採。惟據目擊證人甲○○○於本院
    審理時結證稱：伊當時見被害人機車騎乘在前，被告自小客
    車行駛在後，自小客車稍微擦撞機車，並未撞很大力，自小
    客車擦撞到機車以後直行，被害人先趴著倒地，機車還逆時
    鐘旋轉之後才倒地等語（見本院卷第80、81頁），顯見肇事
    前被害人機車係行駛於被告自小客車之前。則縱令被害人違
    規行駛於快車道上，然被害人既已行駛在被告前方，被告駕
    駛自小客車倘注意車前狀況並保持兩車行駛之間隔，端不致
    肇致本件車禍。
  (二)按汽車行駛時，駕駛人應注意車前狀況及兩車併行之間隔，
    並隨時採取必要之安全措施，道路交通安全規則第94條第3
    項訂有明文。被告係領有駕駛執照之駕駛人，自應注意遵守
    上揭道路交通安全規則之規定，而依道路交通事故調查報告
    表(一)所示，肇事當時天候晴、日間自然光線、路面為柏油、
    乾燥、無缺陷、視距良好等客觀情況，並無使被告不能注意
    之情形，被告猶疏未注意車前狀況並保持與被害人行車之安
    全間隔，因而肇致本件車禍，自應負過失責任，且為肇事主
    因。雖被害人疏未依規定行駛於機車優先道，而駛入快車道
    ，亦有相當程度之過失，屬肇事次因，惟此不影響被告過失
    責任之成立。又被害人因本件車禍死亡，已見前述，被告之
    過失行為與被害人死亡結果間，自具有相當因果關係。
  (三)綜上所述，本件事證明確，被告辯解其無過失云云，尚不足
    採，其過失致人於死犯行，洵堪認定。
二、核被告所為，係犯刑法第276條第1項之普通過失致人於死罪
    。又犯人在犯罪未發覺之前，向該管公務員告知其犯罪，而
    不逃避接受裁判，即與刑法第62條前段規定自首之條件相符
    ，至於自首後對其犯罪事實有所主張或辯解，係被告辯護權
    之行使，不能據此一端即謂被告無接受裁判之意思。查被告
    於車禍發生後留於現場，向趕至現場處理尚不知肇事者為何
    人之警員蔡忠興自承其係駕駛，嗣並接受裁判，已合於刑法
    第62條前段自首規定之要件，並不因被告否認過失而有異，
    應依該規定減輕其刑。爰審酌被告不知謹慎駕駛自小客車，
    未注意車前狀況及兩車併行間隔，貿然直行，過失程度不輕
    ，致被害人死亡，令被害人家屬無限傷痛，於法院審理時復
    否認犯行，且未與被害人家屬達成和解；兼衡以被告係國中
    畢業之智識程度，已離婚、與父母同住並育有1子之生活狀
    況，以及被告並無犯罪前案紀錄，素行尚佳等一切情狀，量
    處如主文所示之刑，並諭知易科罰金之折算標準。
據上論斷，應依刑事訴訟法第299條第1項，刑法第276條第1項、
第62條前段、第41條第1項前段，罰金罰鍰提高標準條例第1條前
段、第2條，判決如主文。
本案經檢察官陳昭廷到庭執行職務
中    華    民    國    95    年    6     月    12    日
                    交通法庭審判長法  官  許進國
                                  法  官  張道周
                                  法  官  鄧晴馨
上列正本證明與原本無異。
如不服本判決，應於判決送達後10日內向本院提出上訴狀（應附
繕本）。告訴人或被害人如對於本判決不服者，應具備理由請求
檢察官上訴，其上訴期間之計算係以檢察官收受判決正本之日期
為準。
中    華    民    國    95    年    6     月    12    日
                                  書記官  陳慶時
附錄本案論罪科刑法條：
中華民國刑法第276條第1項
因過失致人於死者，處2年以下有期徒刑、拘役或2千元以下罰金
。


司法院資訊處製作；財團法人民間司法改革基金會備份。
